臺灣高雄地方法院刑事判決　　　　　　　96年度訴字第1768號
公　訴　人　臺灣高雄地方法院檢察署檢察官
被　　　告　乙○○
上列被告因毒品危害防制條例案件，經檢察官提起公訴（96年度
毒偵字第2612號），嗣因被告就被訴事實為有罪之陳述，經本院
告知簡式審判程序意旨，並聽取公訴人及被告之意見後，本院合
議庭裁定由受命法官獨任依簡式審判程序審理，判決如下：
    主  文
乙○○施用第一級毒品，累犯，處有期徒刑玖月。
    事實及理由
一、本件被告乙○○所犯為死刑、無期徒刑或最輕本刑為3 年以
    上有期徒刑以外之罪，其於準備程序中就被訴事實為有罪之
    陳述，經法官告知簡式審判程序之旨，並聽取公訴人及被告
    之意見後，依刑事訴訟法第273 條之1 第1 項規定，裁定由
    受命法官獨任進行簡式審判程序，合先敘明。
二、本件犯罪事實及證據，除犯罪事實倒數第6 行更正為補充：
    「於民國96年2 月4 日某時，在高雄縣杉林鄉友人住處，以
    將海洛因摻入香菸內點燃吸食之方式，施用第一級毒品海洛
    因1 次」；證據部分應補充：「被告乙○○於本院審理中之
    自白」外，餘均引用檢察官起訴書之記載（如附件）。
三、按毒品危害防制條例於92年7 月9 日修正公布，自93年1 月
    9 日施行，其中第20條、第23條將施用毒品之刑事處遇程序
    區分為「初犯」、「5 年內再犯」、「5 年後再犯」。依其
    立法理由之說明：「初犯」，經觀察、勒戒或強制戒治，應
    為不起訴處分或不付審理之裁定；經觀察、勒戒或強制戒治
    執行完畢釋放後，「5 年內再犯」者，因其再犯率甚高，原
    實施之觀察、勒戒及強制戒治既已無法收其實效，爰依法追
    訴或裁定交付審理。至於經觀察、勒戒或強制戒治執行完畢
    釋放，「5 年後再犯」者，前所實施之觀察、勒戒或強制戒
    治已足以遮斷其施用毒品之毒癮，為期自新及協助其斷除毒
    癮，仍用「初犯」規定，先經觀察、勒戒或強制戒治之程序
    。從而，依修正後之規定，祇於「初犯」及「5 年後再犯」
    2 種情形，有其追訴條件之限制，即須於初犯經觀察、勒戒
    或強制戒治釋放後，5 年內均無施用毒品之行為，始能認其
    前所實施之觀察、勒戒或強制戒治已足遮斷毒癮，而得於5
    年後再犯時，再予適用初犯之規定，重行觀察、勒戒等程序
    。倘5 年內已經再犯，被依法追訴處罰，縱其第3 次（或第
    3 次以上）施用毒品之時間在初犯釋放5 年以後，即與「5
    年後再犯」之情形有別，且因已於「5 年內再犯」，顯見其
    再犯率甚高，原實施觀察、勒戒或強制戒治，已無法收其實
    效，自無再經觀察、勒戒及強制戒治之必要，應由檢察官逕
    行起訴，始符新法修正之本旨（最高法院95年第7 次刑事庭
    會議決議參照）。查被告前於90年間因施用毒品案件，經本
    院以90年度毒聲字第3838號裁定送觀察、勒戒，於90年7 月
    6 日因無繼續施用毒品之傾向釋放出所，並由臺灣高雄地方
    法院檢察署檢察官於90年7 月3 日以90年度毒偵字第2942號
    不起訴處分確定；又於93年間因施用第一、二級毒品案件，
    經本院以93年訴字第657 號分別判處有期徒刑9 月、5 月，
    定應執行有期徒刑1 年確定等情，有臺灣高等法院被告前案
    紀錄表1 份附卷可參。被告為本件施用毒品犯行之時間，距
    前次觀察、勒戒執行完畢獲不起訴處分之時點雖已逾5 年，
    然毒品危害防制條例第20條第3 項所稱「依前項規定為觀察
    、勒戒或強制戒治執行完畢釋放後，5 年後再犯第10條之罪
    者，適用本條前2 項之規定」，其立法理由在於：觀察、勒
    戒或強制戒治後5 年後再犯者，顯見前所實施之觀察、勒戒
    或強制戒治已足以遮斷其施用毒品之癮，為其自新及協助其
    斷除毒癮，對此5 年後再犯者爰明定仍適用初犯之規定，先
    經觀察、勒戒、強制戒治之程序。由上開立法理由可知，所
    謂觀察、勒戒或強制戒治完畢釋放後5 年後，應僅指因觀察
    、勒戒或強制戒治已有效果，5 年內未再施用毒品而言，如
    5 年內又再行施用毒品，顯見其前之觀察、勒戒或強制戒治
    並未收效，即無再行觀察、勒戒或強制戒治之必要，揆諸此
    揭意旨，被告自無再行適用毒品危害防制條例第20條第3項
    規定之餘地，是以本件罪證明確，犯行洵堪認定，仍應依法
    論科。
四、按海洛因係毒品危害防制條例第2 條第2 項第1 款所稱之第
    一級毒品，是被告施用海洛因之行為，係犯該條例第10條第
    1 項之施用第一級毒品罪。被告持有第一級毒品，嗣進而施
    用之，持有之低度行為應為施用之高度行為所吸收，不另論
    罪。又被告前有如事實欄所示犯罪科刑紀錄，有臺灣高等法
    院被告前案紀錄表1 份在卷可按，其於有期徒刑執行完畢後
    5 年內，故意再犯本案有期徒刑以上之罪，應依刑法第47條
    第1 項之規定，論以累犯，並加重其刑。
五、爰審酌被告前已因施用毒品案件經觀察、勒戒，又因施用第
    一、二級毒品，經本院判處有期徒刑1 年確定並入監執行，
    業如上述，本應徹底戒除毒癮，不料其竟仍繼續施用毒品，
    顯見其並無戒除毒害之決心，本不宜寬貸，惟念其施用毒品
    乃自戕一己之身體健康，並具有病患性人格之特質，行為本
    身對社會所造成之危害並非直接、鉅大，且犯後坦承犯行，
    態度尚可，以及本件查獲施用毒品犯行僅有1 次等一切情狀
    ，量處如主文所示之刑，以資懲儆。
據上論斷，應依刑事訴訟法第273 條之1 第1 項、第284 條之1
、第299 條第1 項前段、第310 條之2 、第454 條第2 項，毒品
危害防制條例第10條第1 項，刑法第11條、第47條第1 項，判決
如主文。
本案經檢察官甲○○到庭執行職務。
中　　華　　民　　國　　96　　年　　5 　　月　　31　　日
                  刑事第三庭    法　官  錢衍蓁
如不服本判決，應於判決送達後10日內，向本院提出上訴狀。
以上正本證明與原本無異。
中　　華　　民　　國　　96　　年　　5 　　月　　31　　日
　　　　　　　　　　　　　　　　書記官  秦富潔
附錄本案論罪科刑法條：
毒品危害防制條例第10條
施用第一級毒品者，處6月以上5年以下有期徒刑。
施用第二級毒品者，處3年以下有期徒刑。
